臺灣嘉義地方法院民事判決
111年度嘉小字第242號
原      告  何政遠  

被      告  張澤民  

上列當事人間請求侵權行為損害賠償事件，原告就本院110年度
訴緝字第21號妨害秩序等案件提起附帶民事訴訟，經本院刑事庭
以110年度附民緝字第7號裁定移送前來，本院於民國111年3月3
日言詞辯論終結，判決如下：
    主      文
被告應給付原告新臺幣20,000元。
原告其餘之訴駁回。
本判決第1項得假執行。
    事實及理由
壹、程序事項
　　被告經合法通知，無正當理由未於言詞辯論期日到場，核無
    民事訴訟法第386條所列各款情形，爰依原告之聲請，由其
    一造辯論而為判決。
貳、實體事項
一、原告主張略以：
（一）訴外人劉杰達（原名：鄭任翔）前與原告發生口角紛爭，
      復訴外人高晧育亦不滿原告對外揚言挑釁，劉杰達認高晧
      育對外佯稱為原告之大哥，乃徵得其同意而設局教訓原告
      ，於民國109年3月15日凌晨1時許，少年王○蕙在位址嘉義
      市○區○○路000號之「歌神KTV」慶生，並邀請被告、少年
      林○德、黃○睿到場同賀。高晧育見狀認為可藉機起事教訓
      原告，即由劉杰達假借慶生名義邀請原告到場，被告與少
      年林○德、黃○睿、林○鈞等人聽聞上情，並見王○蕙發難，
      指稱原告在外宣稱伊係其女友，深感遭騷擾云云，隨與劉
      杰達及其他在場之少年林○德、黃○睿等人基於在公眾得出
      入之場所聚集三人以上施強暴之犯意聯絡，由林○德、劉
      杰達分別腳踢原告後，被告、林○德、黃○睿、林○鈞等人
      ，隨以徒手毆打原告身體多處，游晏（通緝中）隨後突然
      竄出，持西瓜刀之刀背朝原告之臀部揮砍，致原告受有右
      側臀部無異物撕裂傷口之初期照護、右側大腿未伴有異物
      撕裂傷之初期照護、接觸刀子之初期照護、頭部損傷之初
      期照護、意外被人打、撞之初期照護等傷害。
（二）上述被告、高晧育、游晏、少年黃○睿、王○蕙等五人基於
      共同故意傷害原告之犯意，致原告受有上開傷害，使原告
      迄今心中尚存恐懼之陰影，被告所為，對原告心理、身體
      及精神上之傷害甚鉅，原告爰依侵權行為法律關係，請求
      被告給付精神慰撫金新臺幣（下同）3萬元等語。
（三）並聲明：被告應給付原告3萬元。
二、被告經合法通知，未於言詞辯論期日到場，亦未提出書狀為
    何聲明或陳述。
三、原告主張被告於上開時地事實，與劉杰達及其他在場之少年
    林○德、黃○睿等人基於在公眾得出入之場所聚集三人以上施
    強暴之犯意聯絡，由林○德、劉杰達分別腳踢原告後，被告
    、林○德、黃○睿、林○鈞等人，隨以徒手毆打原告身體多處
    ，游晏隨後突然竄出，持西瓜刀之刀背朝原告之臀部揮砍(
    尚無證據證明被告知悉游晏攜帶西瓜刀到場)，致原告受有
    右側臀部無異物撕裂傷口之初期照護、右側大腿未伴有異物
    撕裂傷之初期照護、接觸刀子之初期照護、頭部損傷之初期
    照護、意外被人打、撞之初期照護等傷害，經本院刑事庭以
    110年度嘉簡字第1131號刑事簡易判決判處被告與少年犯在
    公眾得出入之場所聚集三人以上下手實施強暴罪，處有期徒
    刑7月，緩刑2年，並應於本判決確定後1年內支付原告10,00
    0元之損害賠償等情，經本院依職權調閱上開刑事案件全卷
    核閱無訛。而被告對於原告主張之事實，已於相當時期受合
    法之通知，於言詞辯論期日不到場，亦未提出準備書狀爭執
    ，依民事訴訟法第436條之23準用第436條第2項、第280條第
    3項準用第1項規定，視同自認，是本院審酌前揭證據資料，
    應堪認原告主張之事實為真實。
四、得心證之理由：
    按因故意或過失，不法侵害他人之權利者，負損害賠償責任
    。故意以背於善良風俗之方法，加損害於他人者亦同。違反
    保護他人之法律，致生損害於他人者，負賠償責任。但能證
    明其行為無過失者，不在此限；數人共同不法侵害他人之權
    利者，連帶負損害賠償責任。不能知其中孰為加害人者亦同
    。造意人及幫助人，視為共同行為人，民法第184條、第185
    條分別定有明文。又所謂共同侵權行為，係指數人共同不法
    對於同一之損害，與以條件或原因之行為。加害人於共同侵
    害權利之目的範圍內，各自分擔實行行為之一部，而互相利
    用他人之行為，以達其目的者，仍不失為共同侵權行為人，
    而應對於全部所發生之結果，連帶負損害賠償責任（最高法
    院78年度台上字第2479號判決意旨可資參照）。經查：
（一）原告主張被告、高晧育、游晏、少年黃○睿、王○蕙等人於
      前揭時地共同不法以腳踢及徒手毆打原告身體多處，侵害
      原告之身體、健康權，致原告受有頭部損傷之初期照護、
      意外被人打、撞之初期照護等傷害，是被告、高晧育、游
      晏、少年黃○睿、王○蕙應成立共同侵權行為，原告請求被
      告就原告所受之上開傷勢應負損害賠償責任，自屬有據。
（二）至於原告所受「右側臀部無異物撕裂傷口之初期照護、右
      側大腿未伴有異物撕裂傷之初期照護、接觸刀子之初期照
      護」等傷勢部分。查此經證人劉杰達於上開刑事案件審理
      時證述略以：就是想說給甲○○一個教訓，就揍個兩下，誰
      知道最後游晏會拿西瓜刀出來砍甲○○」（見本院110年度
      訴字第327號卷，下稱訴字卷，第172頁），且共犯林○德
      亦證稱略以：大家打得差不多，都走開了，游晏突然走出
      來，拿刀砍甲○○；游晏不知是從樓梯還是那一邊的走廊走
      過來等語（見訴字卷第213、214頁），以及游晏於該案偵
      查中亦供承略以：我是後面才到。是因為當初甲○○在KTV
      拿酒瓶敲我的頭，為報復，所以我拿西瓜刀砍甲○○等語（
      見臺灣嘉義地方檢察署109年度他字第1732號卷第375頁）
      。且此經本院110年度嘉簡字第1131號承審法官勘驗現場
      監視器錄影畫面，勘驗結果：「編號6之人（經共犯劉杰
      達、高晧育指認為林○德，以下在場出手之人均以編號代
      替，且分經共犯劉杰達、高晧育指認無誤）用腳踢被害人
      一腳後，隨即走道旁邊觀看，編號2（經指認為被告乙○○
      ）、編號3（經指認為黃○睿）、編號5（經指認為林○鈞）
      、編號6用手搥打被害人，接著編號2、3、5及編號7（即
      劉杰達)再腳踹被害人，9秒後，編號1（經指認為游晏）
      手持西瓜刀衝到被害人旁，此時編號2、3、4仍繼續以手
      搥打、用腳踹被害人，編號1再以西瓜刀往被害人臀部劃
      兩下後，將西瓜刀收入套子，接著連同刀套再持刀打被害
      人臀部，29秒時，編號8（經指認為王○蕙）走到被害人身
      旁，用手打被害人巴掌數下，並用腳踢被害人一下。38秒
      時，編號3再踢被害人一腳。48秒時，被害人起身站起來
      。53秒時，編號9（指認為高晧育）走到被害人身旁，拍
      拍被害人肩膀及背，隨即離開」等情，堪認當時確如證人
      劉杰達、林○德之證述，游晏係事中才加入，有勘驗筆錄
      暨翻拍照片附文字說明在卷可稽（見本院卷第79至85頁）
      。準此，足證在場之人在發生衝突前，主觀上並不知悉游
      晏攜帶該西瓜刀到場，並持西瓜刀對原告造成上開傷勢。
      是以，既無事證證明被告知悉游晏攜帶西瓜刀之凶器到現
      場，故被告就游晏持西瓜刀對原告造成上開傷勢部分，自
      不構成共同侵權行為。
（三）次按不法侵害他人之身體、健康、名譽、自由、信用、隱
      私、貞操，或不法侵害其他人格法益而情節重大者，被害
      人雖非財產上之損害，亦得請求賠償相當之金額，民法第
      195條第1項；又慰藉金之賠償，須以人格權遭遇侵害，使
      精神上受有痛苦為必要，其核給之標準固與財產上損害之
      計算不同，然非不可斟酌雙方身分、資力與加害程度，及
      其他各種情形核定相當之數額（最高法院51年台上字第22
      3號判決先例參照)。原告因被告前揭共同侵權行為而受有
      頭部損傷之初期照護、意外被人打、撞之初期照護等傷勢
      ，其精神上受有相當之痛苦，應堪認定。審酌原告為高中
      畢業，之前作臨時工，日薪1,200元，月收入約33,000元
      左右（見本院卷第114頁）；被告為國中畢業，職業為工
      （見本院卷第47、58頁）等情，兼衡兩造之財產及經濟狀
      況等一切情狀，並有兩造107年至109年稅務電子閘門財產
      所得調件明細表可參（見個人資料卷）。本院認原告請求
      之精神慰撫金30,000元尚嫌過高，應核減為20,000元為適
      當，原告逾此範圍之請求，不應准許。
五、從而，原告依侵權行為法律關係，請求被告給付20,000元，
    及自刑事附帶民事起訴補正狀繕本送達翌日即110年9月19日
    （見附民卷第55頁）起至清償日止，按年息百分之5計算之
    利息為有理由，應予准許。逾此範圍之請求，為無理由，應
    予駁回。　　　　
六、本判決原告勝訴部分，係適用小額程序所為被告敗訴之判決
    ，依民事訴訟法第436條之20規定，應依職權宣告假執行。
七、本件係刑事附帶民事訴訟，由合議庭裁定移送民事庭之事件
    ，依刑事訴訟法第504條第2項之規定，免納裁判費，本件亦
    無其他訴訟費用支出，故無確定訴訟費用額之必要。
中　　華　　民　　國　　111 　年　　3 　　月　　17　　日
                  臺灣嘉義地方法院嘉義簡易庭
                                  法　官　陳寶貴
以上正本係照原本作成。
如對本判決上訴，須於判決送達後20日內向本庭（嘉義市○○路00
0○0號）提出上訴狀（均須按他造當事人之人數附繕本）。如委
任律師提起上訴者，應一併繳納上訴審裁判費。
民事訴訟法第436條之24第2項規定：對小額程序之第一審裁判之
上訴或抗告，非以其違背法令為理由，不得為之。
中　　華　　民　　國　　111 　年　　3 　　月　　17　　日
                                  書記官  江靜盈